臺灣高雄地方法院刑事判決　　　　　　　96年度訴字第1712號
公　訴　人　臺灣高雄地方法院檢察署檢察官
被　　　告　乙○○
上列被告因違反毒品危害防制條例案件，經檢察官提起公訴（96
年度毒偵字第3348號）暨移送併辦 (96年毒偵4541號)， 被告為
有罪之陳述，本院裁定適用簡式審判程序，判決如下：
    主  文
乙○○施用第一級毒品，處有期徒刑柒月。扣案含海洛洛因殘渣
之殘渣袋壹個，沒收銷燬之；針筒壹支，沒收之。
    事  實
一、乙○○前因施用毒品案件，經本院以95年度毒聲字第303 號
    裁定，送臺灣高雄看守所附設勒戒處所觀察、勒戒後，認無
    繼續施用毒品之傾向，於民國95年6 月12日執行完畢釋放出
    所，並由臺灣高雄地方法院檢察署檢察官以95年度毒偵緝字
    第258 號為不起訴處分確定。詎其猶未戒除毒癮，於前開觀
    察勒戒執行完畢五年內，基於施用第一級毒品海洛因之單一
    集合犯意，以約一個月施用一次之頻率：(一)於96年2 月25日
    下午3 時30分許，在高雄縣美濃鎮吉東國小廁所內，以針筒
    注射方式，施用海洛因1 次；並於同日下午4 時許，在上址
    為警查獲，並扣得其所有供其預備施打海洛因所用之注射針
    筒1 支及含海洛因殘渣之殘渣袋1 個，經警方對其採尿。(二)
    嗣於96年3 月23日上午11時許，在美濃鎮○○路○段62號住
    處，以將海洛因摻入香煙方式，施用第一級毒品海洛因1 次
    ，因其為警方列管之毒品人口，於當日下午經警方通知採尿
    。上開兩次採尿結果，均呈可待因、嗎啡陽性反應而查悉上
    情。
二、案經高雄縣政府警察局旗山分局先後報告台灣高雄地方法院
    檢察署檢察官偵查起訴暨移送併辦。
    理    由
壹、程序部分
　　被告乙○○所犯係死刑、無期徒刑、最輕本刑為3 年以上有
    期徒刑以外之罪，其於準備程序就前揭被訴事實為有罪之陳
    述，經受命法官告知簡式審判程序之旨，並聽取其與公訴人
    之意見後，本院合議庭認無不得或不宜改依簡式審判程序進
    行之處，爰依刑事訴訟法第273 條之1 第1 項、第284 條之
    1 ，裁定本件由受命法官獨任進行簡式審判程序，合先敘明
    。
貳、實體部分
一、上揭事實，業據被告於本院審理中坦承不諱，且其先後兩次
    為警方查獲時所採集之尿液，經送檢驗結果，均呈第一級毒
    品海洛因代謝後可待因、嗎啡之陽性反應，此有嫌犯代碼與
    姓名對照表、台灣檢驗科技股份有限公司尿液檢驗報告各1
    份在卷可憑。此外，扣案之殘渣袋1 個，為被告所有，供其
    盛裝毒品之用，經送驗結果確含第一級毒品海洛因之殘渣無
    訛，有高雄醫學大學附設中和紀念醫院檢驗報告1 份在卷可
    稽（見本院卷第25頁），足認被告上開自白確與事實相符，
    其施用第一級毒品海洛因之犯行，事證明確，洵堪認定。
二、被告前因施用毒品案件，經本院以95年度毒聲字第303 號裁
    定，送臺灣高雄看守所附設勒戒處所觀察、勒戒後，認無繼
    續施用毒品之傾向，於95年6 月12日執行完畢釋放出所等情
    ，有台灣高等法院被告前案記錄表1 份在卷可參，其於觀察
    勒戒執行完畢釋放後5 年內，復犯本件施用第一級毒品之罪
    行，核符毒品危害防制條例第23條第2 項規定，依法應予論
    科。
三、查海洛因，為毒品危害防制條例第2 條第2 項第1 款所稱之
    第一級毒品，核被告施用海洛因之行為，係犯該條例第10條
    第1 項之施用第一級毒品罪。其持有之低度行為，應為施用
    之高度行為所吸收，不另論罪。
四、被告上開施用海洛因之行為雖有兩次，然按毒品危害防制條
    例第10條之施用毒品罪，具有成癮之病患人格特質，構成要
    件本質上含有「習慣性」反覆為同一施用行為之意涵（學理
    上稱為「集合犯」），本件被告先後兩次於事實欄所示之時
    、地施用海洛因，顯見其施用海洛因具有一個月左右之習慣
    性、常癮性，足認其確有施用毒品之犯罪倚賴性，而其係基
    於單一集合犯意，於密切時、地反覆延續實行施用第一級毒
    品之犯罪，復參酌其所侵害之法益既為同一，將其評價為一
    罪，對其法益已足充分保護，自應論以實質上之一罪，較為
    合理適當。移送併辦部分雖未據起訴，惟與本案經論罪科刑
    部分，有集合犯之實質上一罪之關係，均為起訴效力所及，
    本院自應併予審理。爰審酌被告前已因施用毒品案件經觀察
    勒戒，猶未徹底戒除毒癮，足認其並無戒除毒害之決心，本
    不宜寬貸，惟念其犯後坦承犯行，且施用毒品乃自戕一己之
    身體健康，並具有病患性人格之特質，其行為本身對社會所
    造成之危害並非直接、鉅大等一切情狀，量處如主文所示之
    刑，以資懲儆。
五、末按查獲之第一、二級毒品及專供製造或施用第一、二級毒
    品之器具，不問屬於犯人與否，均沒收銷燬之，毒品危害防
    制條例第18條第1 項前段定有明文。扣案盛裝海洛因所用之
    殘渣袋1 個，內含極微量第一級毒品海洛因殘留而無法析離
    ，應整體視為毒品，依毒品危害防制條例第18條第1 項前段
    規定，不論屬於犯人與否，均沒收銷燬之，再鑑驗耗損之毒
    品因已滅失，自無庸宣告沒收銷燬，併予敘明。另扣案之針
    筒1 支，經送檢驗結果，雖呈陰性反應，惟係被告所有，供
    其預備施打毒品所用，爰依刑法第38條第1 項第2 款規定，
    沒收之。
六、據上論斷：依刑事訴訟法第299 條第1 項前段、第273 條之
    1 第1 項前段，毒品危害防制條例第10條第1 項、第18條第
    1 項前段，刑法第11條、第38條第1 項第2 款，判決如主文
    。
本案經檢察官甲○○到庭執行職務。
中　　華　　民　　國　　96　　年　　6 　　月　　15　　日
                    刑事第五庭  法  官  張金柱
如不服本判決，應於收受送達後10日內向本院提出上訴書狀。
（須附繕本）
上正本證明與原本無異。
中　　華　　民　　國　　96　　年　　6 　　月　　20　　日
                                書記官  莊正彬
附錄本案論罪科刑之法條
毒品危害防制條例第10條施用第一級毒品者，處六月以上五年以
下有期徒刑。
施用第二級毒品者，處三年以下有期徒刑。
